行　政　法　院　判　決　　　　　　　　　　　　　　八十七年度判字第五八六號
　　原　　　告　美商．李特爾佛斯公司
　　　　　　　　　　　　　　　.
　　代　表　人　甲○○○○○
　　訴訟代理人　林志剛　律師
　　　　　　　　陳和貴　律師
　　　　　　　　乙○○
　　被　　　告　經濟部中央標準局
右當事人間因發明專利申請事件，原告不服行政院中華民國八十六年十月二十七日台
八十六訴字第四一二七六號再訴願決定，提起行政訴訟。本院判決如左︰
　　主  文
原告之訴駁回。
　　事  實
緣原告於民國八十三年六月十日以其「改良式表面黏著熔線裝置」係一種設有兩個材
料次組合體的薄膜型表面黏著熔線。第一次組合體包含一可熔接線及其支承基底暨若
干接線墊，第二次組合體包含一位於可熔接線之保護層，以使熔接線不受衝擊及氧化
。保護層最好是以聚合材料製成，而最佳之聚合材料是聚碳酸酯黏合劑，最佳之支承
基底是FR-4環氧樹脂或聚亞胺等情，向被告申請發明專利。案經編為第000000
00號審查，不予專利。原告修正申請專利範圍及圖式，認定本案係運用申請前既有
技術知識，而為熟習該技術者所能輕易完成，依專利法第二十條第二項規定，應不予
專利，發給台專（伍）○四○三三字第一二五六三五號專利再審查審定書。原告不
服，循序提起一再訴願，遞遭決定駁回，遂提起行政訴訟，茲摘兩造訴辯意旨於次
：
原告起訴意旨及補充理由略謂︰一、查再訴願決定駁回本案再訴願之決定理由，係為
關於本案申請專利範圍第一項部分，本案真正具有熔線功能的區域係位於中央之銅＼
錫雙金屬結構，第一導電銅層主要功能是中央熔線區域與多金屬接線墊層的電氣連接
，所稱第一導電銅層及中央熔線區域形成單一結構之熔線結構並非實情。雙層金屬結
構之熔線及多層金屬接線墊結構為習知技藝。申請專利範圍第七項：具有熔線功能的
區或係位於中央之鍍錫＼銅部分，第一銅導電層是連接熔線與接線墊之電氣性質，熔
線結構與接線墊結構並非單一連續結構，不具創新性。申請專利範圍第十一項部分，
聚合物材料或聚碳酸酯黏合劑為微電子元件通用之保護層塗材料，且本案所提出之保
護層結構及材料使用，與熔線元件電氣功能之創新性無關。申請專利範圍第十二項部
分，不同金屬之電阻係數及熔點均不同，對於整體熔線元件之電氣特性會有所差異，
若改變第一接線墊層的金屬種類，則接線墊金屬結構層的金屬選用也應配合改變，本
案僅概括以銅、銀、鎳、鈦、鋁及該類金屬的合金使用為本案表面黏著熔線裝置，並
未說明各種金屬種類之配合差異及特性。本案所提出四層接線墊金屬層結構屬習知，
不具創新性，亦經原決定論述綦詳。申請專利範圍第十六項部分，所稱本案之熔線區
域矩形之形狀或位置，對熔線元件的電氣功能並無絕對的影響，偏右或偏左一點對熔
線元件之整體電氣功能並無絕對差別，自不具實際熔線功能能的創新性。本案純屬習
知技術之轉用，不得申請取得發明專利。又各國專利法規不同，審查基準各異，所訴
本案已在美國獲准專利一節，核難執為本件應准予專利之論據。二、觀諸上開之核駁
理由，顯然不合理，茲說明於下：(一)本案申請專利範圍第１項中，保護層為單一保護
層，其熔線包含多個接線墊層，其中第一接線墊層和可熔線線形成單一連續層，且由
本案說明書第７圖中可顯示其可熔接線銅(42)為與第一銅層(44)一體成形製成，自屬
單一結構之熔線結構。此外，在本案申請專利範圍第７項中，可熔接線和第一導電接
線墊層橫越上表面並圍繞基底，使得第一導電接墊層終止在其基底下表面，故而再訴
願決定指稱本案熔線結構與接線墊結構並非單一連續結構，不具創新性，亦非的論。
再者，本案申請專利範圍第項中，保護層為單一保護層，另加入以下限制：(1)接線
墊具有多個導電層；(2)第一導電層和可熔接線形成單一連續膜；(3)可熔接線和第一導
電接線墊層橫越基底頂部表面並包圍基底，使得第一導電接線墊層終止在基底下表面
。本案申請專利範圍第項、第項及其所有附屬項所揭示的元件，亦完全異於被告
機關所引證之三美國專利之既知技術。本案之接線墊的四層對裝置操作非常重要。第
一導電接線墊層配合可熔接線提供單一包圍連續，不需要習知裝置中從可熔接線到接
墊的焊接。第一層是銅、銀、鎳、鈦、鋁和及合金。第二導電接線墊層由第一層的相
同金屬製成，可熔接線（和第一層）的厚度取決於裝置的安培額定（可熔接線和第一
層有相同厚度）。第三導電接線墊層（最好是鎳）做為第二與第四導電層之間的障壁
層。若無第三層，則中間金屬區形成在第二與第四層之間。最後，第四層（最好是錫
）有助於焊到電路板。關於被告機關引證之Carruthers專利與本案的差異，則在於其
(1)未提供裝置的安培額定控制，而由電壓脈衝和雷射脈衝來吹動；(2)未揭示表面黏著
裝置；(3)顯示沈積在基底的SiCr層，而SiCr是半導體合金，不同於本案的導體；(4)並
未顯示裝置的頂圖，無法推知本案的構造。(二)又各國專利法規縱有不同，審查基準
各異，惟關於專利之要件包括新穎性、進步性及產業上利用性，則各國皆有規定並具
有國際一致之觀念特性，故而審查專利時，各國均會對所請專利之發明的進步性加以
審查，而進步性之認定純屬技術性之判斷問題，與各國法令制度及審查基準不同實無
關聯。再者，本案於美國先進技術之國家尚肯認其技術內容具有進步性，則在我國尤
無否認本案技術進步性之理。三、被告於行政訴訟答辯書中所辯稱之理由，實際上皆
早於本案再審查、訴願、再訴願等階段中一再重述過，雖經原告詳加說明本案之技術
內容並非如其所言，而一再要求被告提出具體有關之引證以支持其說法，以免主觀論
斷本案，但除訴願決定機關於訴願決定書中提出一份毫無關係之測試報告用以支持被
告之說法外，均無任何切實具體之證據以支持被告機關之說法，且該測試報告僅說明
測試具有Cu-Ni-Sn、Cu-Ni-Au及SMOB/SSC之PCB （電路板）之結果，與本案之熔線領
域毫無關連，此點原告已於再訴願理由書中明確指出，因而該項測試報告亦為再訴願
決定書所廢棄而不採，而且被告於此次之行政訴訟答辯中亦不敢提及該項測試報告以
支持其說法，可知該項測試報告確實與本案發明無關。由於被告一直無法提出實際具
體之引證，只是重覆其主觀不切實之論點以維持其核馱本案之立場，實有違審查應有
具體客觀證據及合法之道。四、綜上，本案實為一具新穎性及進步性之發明，而符合
發明諸專利要件，依法應無不得准予發明專利之處。請撤銷原處分及一再訴願決定等
語。
被告答辯意旨略謂︰一、起訴理由所稱「故而再訴願決定指稱本案熔線結構與線墊結
構並非單一連續結構，不具創新性，亦非的論」乙節。事實上係原告的誤解，按再訴
願決定書第三頁始終強調本案真正具有熔線功能的區域係位於中央之銅＼錫雙金屬結
構(44)(54)，原告於本案之再審查申復理由書第二頁所言之接線墊具有４個導電層(4
4)(46)(48)(52)結構，再訴願決定書所稱與第７圖所示相同，意指銅＼錫雙金屬結構
中之銅(42)雖然係與接線墊４個導電層結構中之第１銅層(44)為一體成形製成，可見
(42)只是(44)的接線墊部分延伸而已，錫(54)才是本案之確定熔線結構，這種將錫點
(54)形成在銅片(42)表面乃係以電解電鍍或濺鍍等沈積加上工法形成，即本案熔線結
構(54)與接線墊結構(44)並非單一連續一體成形結構，而是再加工製成錫點，且本案
之銅(42)(44)一體成形方法或錫點(54)形成在銅(42)表面之電解電鍍方法都是業界所
熟悉的技術，並非本案所專屬之技術。二、起訴理由所稱「本案之接線墊的４層對裝
置操作非常重要」乙節。事實上，位於第２銅層(46)與第４錫層(52)之間的鎳層(48)
為一般習知之防止金屬擴散的障壁層，避免銅層與錫層相互直接接觸擴散而形成金屬
間化合物，錫(52)的使用亦為表面黏著元件常用之銲接金屬，銅＼鎳＼錫層狀接線墊
的結構則為目前ＩＣ元件封裝導架所習用者，故起訴理由不成立。三、綜上所述，被
告所為本案應不予專利之審定並無違法，本案原告之訴無理由，敬請駁回原告之訴等
語。
　　理  由
按「稱發明者，謂利用自然法則之技術思想之高度創作」，為專利法第十九條所明定
。惟「發明係運用申請前既有之技術或知識，而為熟習該項技術者所能輕易完成者」
，雖無同法第二十條第一項所列情事，仍不得依本法申請取得發明專利，復為同條第
二項所明定。本件原告於八十三年六月十日以其「改良式表面黏著熔線裝置」（如附
圖(一)）係一種設有兩個材料次組合體的薄膜型表面黏著熔線，第一次組合體包含一可
熔接線及其支承基底暨若干熔線墊，第二次組合體包含一位於可熔接線之保護層，以
使熔線不受衝擊及氧化。保護層最好是以聚合材料製成，而最佳之聚合材料是聚碳酸
酯黏合劑，最佳之支承基底是FR-4
據上論結，本件原告之訴為無理由，爰依行政訴訟法第二十六條後段，判決如主文。
中    華    民    國     八十七      年      四      月       三        日
                    行 政 法 院 第 三 庭
                                審 判 長 評  事      陳  石  獅
                                         評  事      趙  永  康
                                         評  事      高  啟  燦
                                         評  事      蔡  進  田
                                         評  事      鄭  淑  貞
右  正  本  證  明  與  原  本  無  異
                                         法院書記官  陳  佩  玲
中    華    民    國     八十七      年      五      月       六        日
